臺灣彰化地方法院交通事件裁定　　　　 94年度交聲字第495號
原處分機關　交通部公路總局臺中區監理所
異　議　人
即受處分人　甲○○
上列受處分人因違反道路交通管理處罰條例案件，對於交通部公
路總局臺中區監理所民國94年7 月20日所為之處分（中監違字第
裁60─Z00000000號裁決書），聲明異議，本院裁定如下：
    主  文
異議駁回。
    理  由
一、本件聲明異議意旨以：異議人甲○○前因汽車駕駛執照遭吊
    扣，於吊扣期間即民國91年6 月21日凌晨5 時55分，雖在國
    道1 號高速公路中壢服務區停車場內之車牌號碼PA─7423號
    自用小客車駕駛座上休息睡覺，然其並無駕駛行為，該車係
    由他人先駕駛至該休息站停放，其經員警喚醒後，警員向其
    表示前揭車輛牌照已經逾期，並逕行認定異議人為駕車者，
    是交通部公路總局臺中區監理所94年7 月20日所為之處分（
    中監違字第裁60─Z00000000 號裁決書）於法不合，為此，
    其對裁罰不服，爰聲明異議，請求撤銷原處分云云。
二、程序部分：
  (一)違反道路交通管理處罰條例之行為，自行為成立之日起；行
    為有連續或繼續狀態者，自行為終了之日起，逾3 個月不得
    舉發，道路交通管理處罰條例第90條前段定有明文。本件原
    處分機關交通部公路總局臺中區監理所雖至94年7 月20日始
    裁罰，惟內政部國道高速公路警察局第一警察隊係於異議人
    違規當日即91年6 月21日即開單舉發，此有舉發違反道路交
    通管理事件通知單影本1 張在卷可憑，因此內政部國道高速
    公路警察局第一警察隊之舉發，於法並無不合。
  (二)按道路交通管理處罰條例第8 條規定「違反本條例之行為由
    左列機關處罰之：一第12條至第68條由公路主管機關處罰。
    二第69條至第84條由警察機關處罰。第1 項第2 款之處罰，
    公路主管機關應設置交通裁決單位辦理。」；又同條例第9
    條第1 項規定「本條例所定罰鍰之處罰，行為人接獲違反道
    路交通管理事件通知單後，於15日內得不經裁決，逕依第92
    條第3 項之罰鍰基準規定，向指定之處所繳納結案；不服舉
    發事實者，應於15日內，向處罰機關陳述意見；其不依通知
    所定期限前往指定處所聽候裁決，且未依規定期限繳納罰鍰
    結案或向處罰機關陳述意見者，處罰機關得逕行裁決之。」
    。是依上揭規定，足見本件違規之處罰機關為公路主管機關
    所設置之交通裁決單位，亦即原處分機關交通部公路總局臺
    中區監理所。從而，警察機關對於本件違規通知異議人之舉
    發違規通知單，並非屬於處罰機關所為之行政處分，該通知
    單僅告知違規人屆期應到案陳述意見或接受裁決，性質應屬
    於觀念通知，交通部公路總局臺中區監理所所為之裁決，發
    生處罰或不罰之法律效果者，方屬行政處分。另參以舉發違
    反道路交通管理事件通知單上係載明「須至應到案處所接受
    裁決」即表示應繳納罰鍰須俟裁決而後確定。是舉發違反道
    路交通管理事件通知單，既非處罰機關所為，且無處分之具
    體內容，並未發生公法上法律效果，尚非屬行政處分。
  (三)又行政罰之裁處權，因3 年期間不行使而消滅，前項期間，
    自違反行政法上義務之行為終了時起算。但行為之結果發生
    在後者，自該結果發生時起算。行政罰法第27條第1 、2 項
    固分別定有明文，惟行政罰法係於94年2 月5 日公布，該法
    第46條又明定自公布後1 年施行。是交通部公路總局臺中區
    監理所雖於將近3 年後始對異議人裁罰，惟於行為時及其後
    之法律既無裁處時效之規定，而行政執行法第7 條復規定行
    政處分之執行自處分、裁定確定之日起5 年內未經執行者，
    不再執行，該執行時效之規定係以處分確定之日起計算，非
    指行為人道路違規或遭舉發違規或裁決之日，是交通部公路
    總局臺中區監理所據予裁罰，於法並無不可。
  (四)依行政程序法第131 條之規定5 年時效規定，為公法上請求
    權之一般時效規定，所稱「公法上請求權」，係指公法上權
    利義務主體相互間，基於公法，一方得請求他方為特定給付
    之權利。本件交通違規裁罰事件，性質上屬於公法上之請求
    權，現雖無前揭行政罰法之適用，然依前開規定行政機關若
    未於5 年內裁決，則其公法上之請求權即因時效消滅。
  (五)綜上所述，本件違規舉發日期固為91年6 月21日日，但此舉
    發違規通知單並非行政處分，已如前述，則當無追罰時效及
    執行時效可言。且本件前揭舉發通知單到案日期所記載應到
    案日期雖為91年7 月6 日，然該到案日期並非道路交通管理
    事件之確定日期，況原處分機關作成本件裁決之日期為94年
    7 月20日，因異議人依道路交通管理處罰條例第87條向本院
    提起聲明異議，是本件行政處分仍尚未確定，當無「自確定
    之日起」逾3 年或5 年內未執行之情形，自無執行逾期之情
    狀。
三、按汽車駕駛人，有駕駛執照吊扣期間駕車之情形者，處新臺
    幣6,000 元以上12,000元以下罰鍰，並當場禁止其駕駛及扣
    留其車輛牌照；並吊銷其駕駛執照，道路交通管理處罰條例
    第21條第1 項第7 款、第4 項後段分別定有明文。
四、經查：
  (一)本件異議人甲○○於吊扣駕照期間駕駛車牌號碼PA－7423號
    自用小客車，於91年6 月21日凌晨5 時55分，途經國道1 號
    高速公路南下55公里處之中壢休息站，經警當場舉發之事實
    ，此有內政部警政署國道公路警察局舉發違反道路交通管理
    事件通知單影本、交通部公路總局臺中區監理所聲明94年9
    月14日中監自字第0940067981號異議案件移送書各1 份附卷
    可稽；而受處分人上述違規事實，經當日舉發之警員朱保岳
    於本院到庭證稱：本件係由其舉發，當時異議人確實坦承駕
    車行駛，當初現場即有告知異議人違規事實內容並由異議人
    在內政部警政署國道公路警察局舉發違反道路交通管理事件
    通知單簽名等語（參見本院94年9 月23日訊問筆錄）明確。
    爰審酌依道路交通管理之稽查、違規之紀錄，由交通勤務警
    察，或依法令執行交通稽查任務之人員執行之，道路交通管
    理處罰條例第7 條第1 項定有明文。是警察為維持交通秩序
    ，依法執行職務，立場應是客觀公正，且警員係屬司法警察
    人員之一份子，應深切明白出庭作證具結後，應據實陳述之
    義務及如有偽證應受處罰之嚴重後果。當時執勤之警員朱保
    岳於本院訊問時，經告知證人具結之義務及偽證之處罰並命
    其朗讀結文及具結後，仍明確為上述證稱，是證人朱保岳上
    揭證言，應屬真實可信。
  (二)異議人辯稱，該車係由他人駕駛至前揭停車場處停放，其並
    未駕車而係在駕駛座睡覺休息云云，爰審酌異議人如係由他
    人駕駛承載至該停車場，應係在駕駛座以外之位置休息睡覺
    ，其在駕駛座休息之可能較低，且乘客如需躺臥休息，亦可
    至車前右側之乘客座休息，無利用駕駛座躺臥休息之必要，
    異議人上揭所辯，與常情不符，不足採信；況異議人既未能
    提出實證為有利自己之佐證，本件復查無何證據足認執勤員
    警有捏造事實違法舉發之情事，則其本於維護交通秩序、安
    全之職責所為舉發，自應受到合法、正確之推定。是異議人
    於上揭時、地，在吊扣駕照期間駕駛前開車輛之事實，應堪
    認定。異議人上揭辯解，自無足採。
  (三)綜上所述，本件原處分機關爰引首揭規定所為之處分，於法
    並無不合，異議人聲明異議為無理由，應予駁回。
據上論斷，應依道路交通案件處理辦法第19條，裁定如主文。
中　　華　　民　　國　　94　　年　　10　　月　　7 　　日
                  交通法庭      法　官  唐中興
以上正本證明與原本無異。
如不服本裁定應於送達後5日內向本院提出抗告狀(須附繕本)。
中　　華　　民　　國　　94　　年　　10　　月　　7 　　日
                                書記官  施惠卿
